---
title: "Ejercicio Practico 4"
author: "Grupo 3"
date: "2023-09-24"
output: html_document
---

# Ejercicio practico n°4

Enunciado y Actividades

Se sabe que una máquina que envasa detergentes industriales llena bidones con un volumen de producto que sigue una distribución normal con desviación estándar de 1 litro. Usando una muestra aleatoria de 100 envases, el ingeniero a cargo de la planta requiere determinar si la máquina está llenando los bidones con una media de 10 litros.

En el contexto de este estudio, realizaremos las siguientes actividades:

1.  Copiar los enunciados de los problemas asignados como comentarios de un script R.

2.  Identificar qué se pide determinar en cada pregunta, justificando explícitamente con comentarios en el script.

3.  Escribir código R para crear gráficos y/o determinar el factor deseado o la probabilidad solicitada.

4.  Redactar respuestas a las preguntas planteadas (comentarios) en base a los resultados del análisis realizado

    ```{r}
    #Datos iniciales y librerias

    library(pwr)
    library(ggplot2)
    library(ggpubr)
    library(tidyverse)

    n <- 100
    sd <- 1
    volMedio <- 10

    ```

Preguntas

1.  Si el ingeniero está seguro de que el verdadero volumen medio no puede ser superior a 10 litros y piensa rechazar la hipótesis nula cuando la muestra presente una media menor a 9,8 litros, ¿cuál es la probabilidad de que cometa un error de tipo I? Para responder, generen un gráfico de la distribución muestral de las medias hipotetizada en donde se marque la zona correspondiente a la probabilidad solicitada, para luego, basándose en este gráfico, calcular el área correspondiente. Tome como ejemplo los scripts presentados en la lectura sobre poder estadístico.

```{r}

# Datos pregunta 1
valorNulo <- 9.8
alpha <- 0.05

# Desarrollo
SE <- sd / sqrt(n)

# Planteamiento de ejes
x <- seq(95 * SE, 105 * SE, 0.01)
y <- dnorm(x, mean = volMedio, sd = SE)

# Creación gráfico
g <- ggplot(data = data.frame(x,y), aes(x))

g <- g + stat_function(
  fun= dnorm,
  args = list(mean = volMedio, sd = SE),
  colour = "red", size = 1
)

g <- g + ylab("")
g <- g + scale_y_continuous(breaks = NULL)
g <- g + scale_x_continuous(name = "eje X", breaks = seq(9, 11, 0.1))
g <- g + theme_pubr()

q_critico_inferior <- 9.8 

g <- g + geom_area(data = subset(data.frame(x,y), x < q_critico_inferior),
                   aes(x = x, y = y),
                   colour = "red",
                   fill = "red",
                   alpha = 0.5)

# Calculo porcentaje de comenter un error de tipo I

prob <- integrate(function(x) dnorm(x, mean = volMedio, sd = SE), 
                             lower = -Inf, upper = 9.8)$value

prob <- prob * 100

g
cat("La probabilidad de cometer un erro de tipo I es del",prob,"%")

```

2.  Si el verdadero volumen medio de los bidones fuera de 9,85 litros, ¿cuál sería la probabilidad de que el ingeniero, que obviamente no conoce este dato, cometa un error de tipo II? Para responder, agregue al gráfico anterior la verdadera distribución muestral de las medias y marquen (con otro color) la zona correspondiente a la probabilidad solicitada, para luego, basándose en este gráfico, calcular el área correspondiente. También hay ejemplos de este procedimiento en la lectura sobre poder estadístico.

    ```{r}

    # Datos pregunta 2
    volMedioReal <- 9.85

    # Desarrollo
    g <- g + stat_function(
      fun = dnorm,
      args = list(mean = volMedioReal, sd = SE),
      colour = "blue", size = 1)

    x1 <- seq(95 * SE, 105 * SE, 0.01)
    y1 <- dnorm(x, mean = volMedioReal, sd = SE)

    g <- g + geom_area(data = subset(data.frame(x1, y1), x < q_critico_inferior),
                       aes(x = x1, y = y1),
                       colour = "blue",
                       fill = "blue",
                       alpha = 0.5)
    g


    # Calculo del poder de acuerdo al analisis teorico

    poder <- pnorm(q_critico_inferior,
                   mean = volMedioReal,
                   sd = SE,
                   lower.tail = TRUE)

    # Probabilidad de cometer error tipo II
    beta <- 1 - poder
    cat("Beta =", beta, "\n")
    cat("Probabilidad de comerter un error de tipo II es del",beta*100,"%")
    ```

3.  Como no se conoce el verdadero volumen medio, genere un gráfico del poder estadístico con las condiciones anteriores, pero suponiendo que el verdadero volumen medio podría variar de 9,5 a 10 litros. Hay un ejemplo de este tipo de gráfico en la lectura sobre poder estadístico.

    ```{r}
    # Datos pregunta 3
    # Desarrollo
    x <- seq(9.5, 10, 0.01)
    x <- x - 10

    poder <- power.t.test(n = n,
                          delta = x,
                          sd = sd,
                          sig.level = alpha,
                          type = "one.sample",
                          alternative = "one.sided")$power

    data <- data.frame(x, poder)

    g <- ggplot(data, aes(x, poder)) + 
          geom_line(colour = "red") + 
          ylab("Poder estadístico") + 
          xlab("Tamaño del efecto") + 
          theme_pubr() + 
          ggtitle("Curva de poder para prueba t unilateral") + 
          scale_x_continuous(breaks = seq(-0.5, 1, 0.1))

    g




    ```

4.  Considerando un volumen medio de 10 litros, ¿cuántos bidones deberían revisarse para conseguir un poder estadístico de 0,75 y un nivel de significación de 0,05?

    ```{r}

    # Datos pregunta 4
    poder <- 0.75
    alpha <- 0.05
    diferencia <- volMedio - volMedioReal

    # Desarrollo
    res <- power.t.test(n = NULL,
                        delta = diferencia,
                        sd = 1,
                        sig.level = alpha,
                        power = poder,
                        type = "one.sample",
                        alternative = "one.sided")

    res

    ```

5.  ¿Y si el ingeniero fuese muy exigente y quisiera reducir la probabilidad de cometer un error de tipo I a un 1% solamente?

```{r}
# Datos pregunta 5
alpha <- 0.1

# Desarrollo
res <- power.t.test(n = NULL,
                    delta = diferencia,
                    sd = 1,
                    sig.level = alpha,
                    power = poder,
                    type = "one.sample",
                    alternative = "one.sided")

res
```

```{r}
library(car)

Grupo1 <- c(12, 14, 16, 18, 20)
Grupo2 <- c(10, 15, 17, 21, 23)
resultado_levene <- leveneTest(Grupo1, Grupo2)

resultado_levene
```
